臺灣高等法院臺中分院刑事判決
110年度上訴字第619號

上  訴  人  
即  被  告  林邑鍀


選任辯護人  王捷拓律師
            潘思澐律師
上列上訴人因違反毒品危害防制條例案件，不服臺灣臺中地方法
院109年度訴字第2603號中華民國110年1月27日第一審判決（起
訴案號：臺灣臺中地方檢察署109年度偵字第22999號、第30784
號），提起上訴，本院判決如下：
    主  文
上訴駁回。
    事  實
一、林邑鍀（綽號「大仔」、「阿吉仔」、「鍀哥」、「阿傑」
    ）明知海洛因、甲基安非他命分別屬毒品危害防制條例第2
    條第2項第1款、第2款所公告列管之第一、二級毒品，依法
    均不得非法持有及販賣，竟基於販賣第一級毒品海洛因、第
    二級毒品甲基安非他命以營利之各別犯意，於附表一「交易
    時間」、「交易地點」欄所示之時間、地點，以附表一「交
    易方式」欄所示之方式，將附表一「毒品種類」欄所示之毒
    品出售予附表一「購毒者」欄所示之人而完成交易。嗣於民
    國109年7月28日，為警持臺灣臺中地方檢察署檢察官所核發
    之拘票，前往臺中市○○區○○街00號0樓查獲，並扣得如附表
    二編號1至14所示之物，而查悉上情。
二、案經臺中市政府警察局烏日分局移送臺灣臺中地方檢察署檢
    察官偵查起訴。
    理  由
一、本案審理範圍：本案原審判決後，檢察官未提起上訴，上訴
    人即被告林邑鍀（下稱被告）則針對原審判決全部提起上訴
    ，此有刑事聲明上訴狀、本院準備程序筆錄（本院卷第21頁
    、第92頁至第93頁）附卷可參，嗣被告於本院審理時已撤回
    原審判決有關施用第一級毒品罪及施用第二級毒品罪部分之
    上訴，有本院審判筆錄及撤回上訴聲請書（本院卷第237頁
    、第277頁）附卷可憑，是本院審理範圍應為原審判決有關
    被告販賣第一級毒品罪及販賣第二級毒品罪部分，合先敘明
    。
二、證據能力之說明：
（一）按刑事訴訟法第159條之5規定：「（第1項）被告以外之
      人於審判外之陳述，雖不符前4條之規定，而經當事人於
      審判程序同意作為證據，法院審酌該言詞陳述或書面陳述
      作成時之情況，認為適當者，亦得為證據。（第2項）當
      事人、代理人或辯護人於法院調查證據時，知有第159條
      第1項不得為證據之情形，而未於言詞辯論終結前聲明異
      議者，視為有前項之同意」，其立法意旨在於傳聞證據未
      經當事人之反對詰問予以核實，原則上先予排除，惟若當
      事人已放棄詰問或未聲明異議，基於證據資料愈豐富，愈
      有助於真實發現之理念，且強化言詞辯論原則，法院自可
      承認該傳聞證據例外擁有證據能力。經查，有關下述所引
      用未符合刑事訴訟法第159條之1至第159條之4所示之供述
      證據，檢察官、被告及其選任辯護人於本院審理時均已同
      意有證據能力（本院卷第201頁）。而本院審酌該等供述
      證據作成及取得之狀況，並無違法、不當或顯不可信之情
      形，且為證明被告犯罪事實存否所必要，以之作為證據，
      認屬適當，依刑事訴訟法第159條之5規定，均具有證據能
      力。
（二）關於非供述證述，並無傳聞法則規定之適用，該非供述證
      據如非出於違法取得，並已依法踐行調查程序，即不能謂
      無證據能力（最高法院97年度台上字第1401號、第6153號
      判決要旨參照）。查本判決下列所引用之非供述證據，並
      無證據證明係實施刑事訴訟程序之公務員違背法定程序所
      取得，且檢察官、被告及其選任辯護人於本院準備程序時
      均同意有證據能力（本院卷第201頁），且迄於言詞辯論
      終結前均未表示無證據能力，自應認均具有證據能力。
（三）被告之自白，非出於強暴、脅迫、利誘、詐欺、疲勞訊問
      、違法羈押或其他不正之方法，且與事實相符者，得為證
      據，刑事訴訟法第156條第1項定有明文。查本件被告對於
      原審及本院準備程序、審理時所為之自白，並未曾提出有
      何遭受「強暴、脅迫、利誘、詐欺、疲勞訊問、違法羈押
      或其他不正之方法」始為自白之主張，參酌下述其他證據
      ，足認被告於原審及本院準備程序、審理時所為之自白，
      均與事實相符，依法自得為證據。
三、認定犯罪事實所憑之證據及理由：
（一）上開犯罪事實，業據被告於原審及本院準備程序、審理時
      坦承不諱（原審卷第89頁、第204頁至第206頁、本院卷第
      193頁至第196頁、第245頁至第248頁），核與證人蔡淑萍
      、陳慶儒、吳宗祐等人於警詢及偵查中之證述情節相符（
      22999號偵卷第43頁至第45頁、第71頁至第73頁、第179頁
      至第185頁、第249頁至第251頁、第255頁至第256頁、第2
      61頁至第263頁），並有臺中市政府警察局烏日分局搜索
      扣押筆錄、扣押物品目錄表、收據、自願受搜索同意書、
      扣案物品照片、扣案毒品秤重照片（22999號偵卷第105頁
      至第125頁至第149頁）、109年6月25日被告騎乘車牌號碼
      000-000號普通重型機車搭載某女出現居仁街之監視器錄
      影畫面擷圖、109年6月25日蔡淑萍騎乘車牌號碼000-0000
      號普通重型機車出現居仁街之監視器錄影畫面擷圖、車牌
      號碼000-0000號普通重型機車《車主蔡白月嬌》車輛詳細資
      料報表、109年7月7日陳慶儒騎乘車牌號碼000-0000號普
      通重型機車出現居仁街之監視器錄影畫面擷圖、109年7月
      7日被告騎乘車牌號碼000-0000號普通重型機車出現居仁
      街之監視器錄影畫面擷圖、109年7月15日陳慶儒騎乘車牌
      號碼000-0000號普通重型機車出現居仁街之監視器錄影畫
      面擷圖、109年6月30日陳慶儒騎乘車牌號碼000-0000號普
      通重型機車出現居仁街之監視器錄影畫面擷圖、109年6月
      30日吳宗祐與余鎮甫、陳諺韋；同年7月2日吳宗祐與不詳
      男子；同年月19日吳宗祐出現居仁街之路口監視器錄影畫
      面擷圖（22999號偵卷第55頁至第58頁、第63頁、第79頁
      至第95頁、第195頁至第213頁、第217頁至第225頁、第35
      1頁至第361頁）、109年7月27日吳宗祐駕駛車牌號碼0000
      -00號自用小客車出現大仁路口之監視器錄影畫面擷圖（3
      0784號偵卷第119頁至第121頁）、法務部調查局濫用藥物
      實驗室109年9月4日調科壹字第10923014640號鑑定書、衛
      生福利部草屯療養院109年8月7日草療鑑字第1090800015
      號鑑驗書（22999號偵卷第295頁、第393頁至第395頁）、
      109年度毒保字第295號扣押物品清單暨照片、109年度安
      保字第977號扣押物品清單暨照片、109年度保管字第3031
      號扣押物品清單暨照片（22999號偵卷第293頁、第297頁
      至第306頁）等附卷可稽，復有如附表二編號1至14所示之
      物扣案為憑，足認被告上開任意性之自白與事實相符，應
      堪採信。
（二）又按販賣毒品係違法行為，非可公然為之，且毒品可任意
      分裝、增減份量、調整純度，其價格並隨時依交易雙方之
      關係、資力、需求量、對行情之認知、來源是否充裕、查
      緝是否嚴緊、購買者被查獲時供出來源之風險評估等因素
      而變動，既無公定價格，亦無法一概而論；因而販賣之利
      得，除經坦承犯行，或帳冊價量均臻明確外，委難察得實
      情。然衡以毒品價格昂貴且不易取得，其販賣行為涉及重
      罪，並為治安機關所嚴加查緝，若販賣毒品之人無利可圖
      ，應無冒著被查獲之風險而平白攜帶毒品往返送交他人、
      自曝於險之理，故販賣毒品之人有從中賺取價差或量差而
      牟利之意圖及事實，應屬合理認定。從而對於有償之毒品
      交易，除別有事證足認係按同一價格轉讓、確未牟利者外
      ，如僅以未確切查得販賣毒品賺取之價差或量差，即認定
      非法販賣之事證不足，將導致知過坦承之人面臨重罪，飾
      詞否認之人，反而僥倖得逞，將失情理之平（最高法院10
      7年度台上字第140號判決意旨參照）。查被告本案販賣第
      一、二級毒品之犯行均屬重罪，且被告與附表一「購毒者
      」欄所示之人並無特殊之親誼關係，被告於警詢中甚至不
      知購毒者吳宗祐、陳慶儒之本名（22999號偵卷第34頁至
      第36頁），若被告於各次毒品買賣交易過程中並無從中賺
      取差價或取得利益，實無必要甘冒觸犯刑罰重罪之高度風
      險而無償幫助他人取得毒品，準此，足認被告主觀上確有
      營利之意圖甚明。
（三）綜上，本案事證明確，被告販賣第一級毒品、第二級毒品
      之犯行均堪以認定，應予依法論科。
四、論罪科刑：
（一）按行為後法律有變更者，適用行為時之法律。但行為後之
      法律有利於行為人者，適用最有利於行為人之法律，刑法
      第2條第1項定有明文。查被告如附表一編號1、2所示之販
      賣毒品犯行後，毒品危害防制條例第4條、第17條第2項業
      於109年1月15日修正公布，並自同年7月15日施行，修正
      前毒品危害防制條例第4條第1項原規定「處死刑或無期徒
      刑；處無期徒刑者，得併科新臺幣2000萬元以下罰金」，
      修正後就罰金刑部分，改為「得併科3000萬元以下罰金」
      ；同條例第4條第2項原規定：「製造、運輸、販賣第二級
      毒品者，處無期徒刑或7年以上有期徒刑，得併科新臺幣1
      ,000萬元以下罰金」，修正後則規定：「製造、運輸、販
      賣第二級毒品者，處無期徒刑或10年以上有期徒刑，得併
      科新臺幣1,500萬元以下罰金」，經比較新舊法，修正後
      毒品危害防制條例提高販賣第一級毒品罪罰金刑之法定刑
      上限，至於販賣第二級毒品部分，有期徒刑之最輕法定本
      刑由7年提升至10年，且亦提高併科罰金刑之金額，顯然
      修正後之毒品危害條例並非較有利於被告，依刑法第2條
      第1項前段之規定，就被告如附表一編號1、2所示之販賣
      毒品犯行，均應適用被告行為時即修正前毒品危害防制條
      例之規定。
（二）核被告附表一編號1所為，係犯修正前毒品危害防制條例
      第4條第2項之販賣第二級毒品罪；附表一編號2所為，係
      犯修正前毒品危害防制條例第4條第1項之販賣第一級毒品
      罪；附表一編號3、4所為，均係犯修正後毒品危害防制條
      例第4條第1項之販賣第一級毒品罪。
（三）被告為販賣而持有第一級毒品海洛因及第二級毒品甲基安
      非他命之低度行為，應分別為販賣第一級毒品與第二級毒
      品之高度行為所吸收，均不另論罪。
（四）被告所犯前開1次販賣第二級毒品、3次販賣第一級毒品犯
      行，犯意各別，行為互殊，應予分論併罰。
（五）又按刑法第59條規定犯罪之情狀可憫恕者，得酌量減輕其
      刑，其所謂「犯罪之情狀」，與同法第57條規定科刑時應
      審酌之一切情狀，並非有截然不同之領域，於裁判上酌減
      其刑時，應就犯罪一切情狀（包括第57條所列舉之10款事
      項），予以全盤考量，審酌其犯罪有無可憫恕之事由（即
      有無特殊之原因與環境，在客觀上足以引起一般人之同情
      ，以及宣告法定最低度刑，是否猶嫌過重等等），以為判
      斷。而修正前販賣第一級毒品罪之法定刑為「處死刑或無
      期徒刑；處無期徒刑者，得併科新臺幣2000萬元以下罰金
      」，修正後之販賣第一級毒品罪之法定刑更提高為「處死
      刑或無期徒刑；處無期徒刑者，得併科新臺幣3000萬元以
      下罰金」，然同為販賣第一級毒品之人，其原因動機不一
      ，犯罪情節未必盡同，或有大盤毒梟者，亦有中、小盤之
      分，甚或僅止於吸毒者友儕間為求互通有無之有償轉讓者
      亦有之，其販賣行為所造成危害社會之程度自屬有異，法
      律科處此類犯罪，所設之法定最低本刑卻同為「死刑或無
      期徒刑」，不可謂不重，自非不得依被告客觀之犯行與主
      觀之惡性二者加以考量其情狀，是否有可憫恕之處，適用
      刑法第59條規定酌量減輕其刑，期使個案裁判之量刑能斟
      酌至當，符合比例原則。經查，被告如附表一編號2至4所
      示之販賣第一級毒品海洛因犯行，其所收取之犯罪所得金
      額均為新臺幣（下同）1000元，款項尚非至鉅，且販毒之
      對象共僅2人，則被告因一時貪念，致罹法定本刑為死刑
      或無期徒刑重典之犯行，固屬非是，然本案尚無證據證明
      被告為從事大量毒品走私進口或長期販賣毒品之所謂「大
      盤」、「中盤」販毒者，相對於該等情節，被告前揭所為
      販賣第一級毒品犯行，對於社會治安及國民健康之危害尚
      屬有限，倘量處法定最低刑度即無期徒刑，實屬過苛，依
      被告之犯罪情狀，在客觀上足以引起一般人之同情，尚堪
      憫恕，爰就其所涉如附表一編號2至4所示販賣第一級毒品
      犯行，均依刑法第59條規定酌量減輕其刑。至其所犯如附
      表一編號1所示之販賣第二級毒品部分，既已依修正前之
      毒品危害防制條例第4條第2項規定，最低可量處有期徒刑
      7年之刑度，自無情輕法重之情形，是就此部分，爰不再
      依刑法第59條規定減輕其刑。
五、維持原判決駁回上訴之說明：
（一）原審認被告有如附表一編號1、2、3、4所示之罪，犯罪事
      證明確，並適用（修正前）毒品危害防制條例第4條第1項
      、第2項、（修正後）毒品危害防制條例第4條第1項、第1
      8條第1項前段、第19條第1項，刑法第2條第1項前段、第1
      1條、第59條、第51條第5款、第38條第2項、第38條之1第
      1項前段、第3項等規定；以行為人之責任為基礎，審酌被
      告明知毒品不僅戕害施用者之生理及心理健康，且施用者
      為購買毒品以解除毒癮，往往不惜耗費鉅資，以致散盡家
      財連累家人，甚或鋌而走險實施財產犯罪，危害社會治安
      ，竟仍為一己私利，無視國家杜絕毒品之禁令，販賣海洛
      因及甲基安非他命予他人，藉以獲取利潤，所為實屬不該
      。惟考量被告於原審準備程序及審理時終能坦承犯行之犯
      後態度，及其本案犯罪之動機、目的、手段、獲利，暨其
      於原審審理時自陳高中畢業之智識程度、以前從事監視系
      統及燈飾業、離婚、家庭經濟狀況小康（原審卷第206頁
      ）等一切情狀，分別量處如附表三編號1至4所示之刑，並
      定其應執行有期徒刑15年8月；同時以①扣案如附表二編號
      1至6所示之毒品，經檢驗結果，均含有第一級毒品海洛因
      成分，有法務部調查局濫用藥物實驗室109年9月4日調科
      壹字第10923014640號鑑定書存卷可考（22999號偵卷第39
      3頁至第395頁），被告於原審準備程序中陳稱：扣案如附
      表二編號1至5所示之海洛因毒品係供作販賣之用，至扣案
      如附表二編號6所示之海洛因則係供其自己施用等語（原
      審卷第90頁、第91頁），堪認扣案如附表二編號1至5所示
      之海洛因毒品，係被告實施如附表一編號4所示販賣海洛
      因毒品犯行後剩餘之毒品，自應於其所犯如附表一編號4
      所示犯行之罪刑項下宣告沒收銷燬之。扣案如附表二編號
      7、8所示之毒品，經檢驗結果，均含有第二級毒品甲基安
      非他命，有衛生福利部草屯療養院109年8月7日草療鑑字
      第1090800015號鑑驗書為證（22999號偵卷第295頁），被
      告於原審準備程序中陳稱：扣案之甲基安非他命毒品亦供
      作販賣之用等語（原審卷第91頁），堪認扣案如附表二編
      號7、8所示之甲基安非他命毒品，係被告實施如附表一編
      號1所示販賣甲基安非他命毒品犯行後剩餘之毒品，自應
      於其所犯如附表一編號1所示罪刑項下宣告沒收銷燬之。
      又上開毒品之包裝袋，與內含之上開毒品仍會有極微量之
      毒品殘留而難以析離，足認各該包裝袋與上開毒品具有不
      可析離之關係，亦皆應一併宣告沒收之。至鑑驗耗損部分
      ，既已滅失不存在，自無庸併予宣告沒收。②扣案如附表
      二編號9所示之電子磅秤1台，為被告供本案販賣海洛因及
      甲基安非他命毒品時秤重之用，此業據被告於原審準備程
      序時陳明在卷（原審卷第91頁），應於被告所犯如附表一
      編號1至4所示之罪刑項下宣告沒收之。扣案如附表二編號
      10所示之夾鏈袋2包，為被告供本案販賣海洛因毒品時包
      裝之用，復據被告於原審準備程序時供述屬實（原審卷第
      91頁），自應於被告所犯如附表一編號2至4所示之罪刑項
      下宣告沒收之。③被告所犯如附表一編號1至4所示之販賣
      毒品犯行，各次之交易款項均已如數取得，此業經被告於
      原審審理時所自承（原審卷第205頁），則其如附表一「
      交易方式」欄所示之販毒價金，均屬其犯罪所得，雖均未
      扣案，但既無刑法第38條之2第2項不宜執行沒收之情事，
      自應分別依刑法第38條之1第1項前段、第3項規定宣告沒
      收，並諭知於全部或一部不能沒收或不宜執行沒收時，追
      徵其價額。④本案其餘扣案物，則無證據足認與被告販賣
      第一、二級毒品之犯行相關，爰不於附表三編號1至4主文
      項下宣告沒收。經核認事用法，並無不合，所為刑之宣告
      亦係以行為人之責任為基礎，經審酌刑法第57條各款所列
      事項與其他一切情狀後而為，且宣告之刑及定應執行刑並
      無逾越法定刑範圍，或有何過輕、過重，或違反比例、公
      平及罪刑相當原則之情形，原審所為刑之宣告（含沒收）
      及定應執行刑堪稱允當，應予維持。 　　　
（二）被告上訴意旨略以：①被告業已明確供出毒品上手來源吳
      育碩、賴建銘等人，並提供明確之年籍、時間、交易地 
      點、通話紀錄等大量資料，並有司法警察蒐證畫面、扣案
      毒品等可供追查，甚至已經司法警察啟動調査，應已符 
      合查獲，請依毒品危害防制條例第17條第1項之規定減輕
      其刑。②被告雖於偵查中未坦認自白販毒行為，然於審判
      中已自白一切，仍得依毒品危害防制條例第17條第2項規
      定減輕其刑。③本件販賣毒品部分有刑法第57條、59條等
      再減輕事由，被告販賣毒品對象僅有熟識友人2人，影響
      範圍非廣，且販賣毒品所得僅為數千元，與大量販售毒品
      與不特定人之毒販相較，被告犯罪情節尚非至惡，若率予
      量處販賣第一級、第二級毒品罪最低法定刑度應屬過重 
      ，有失立法本旨，顯有可憫恕之情形，是被告所為販賣第
      一級毒品、第二級毒品犯行，應符合刑法第59條規定酌減
       其刑，有再從輕酌量之處等語（本院卷第31頁至第38頁
      ）。　　　
（三）經查，
　　1.毒品危害防制條例第17條第1項所稱「毒品來源」，係指
      被告原持有供己犯同條項所列之罪之毒品源自何人之謂（
      最高法院107年度台上字第1916號、105年度台上字第1883
      號、104年度台上字第288號、103年度台上字第4537號、1
      02年度台上字第5266號判決意旨參照）。亦即須因被告供
      出，因而查獲與被告被訴犯行有「直接關聯」之毒品來源
      ，始得適用（最高法院107年度台上字第3586號判決意旨
      參照）。從而所謂「毒品來源」，自指「與本案犯行相關
      毒品」從何而來之情形。倘上訴人供出之毒品上手與其所
      涉案件之毒品不具關聯性，既無助該案之追查，僅屬對該
      上手涉犯其他毒品犯罪之告發，要非就其所涉案件之毒品
      供出來源，自無上開減刑規定之適用。又毒品危害防制條
      例第17條第1項所謂「供出毒品來源，因而查獲其他正犯
      或共犯者」，係指具體提供毒品來源之資訊，使調查或偵
      查犯罪之公務員知悉而對之發動調查或偵查，並據以查獲
      其他正犯或共犯之其人、其犯行者而言。且須以被告所稱
      其本案所販賣之毒品來源與嗣後查獲之其他正犯或共犯間
      具有關聯性，始足當之。又所謂查獲其人、其犯行，雖不
      以達有罪認定之已無合理懷疑存在之程度為必要，必也至
      少已臻至起訴門檻之證據明確且有充分之說服力，方得獲
      邀上開減免其刑之寬典（最高法院108年台上字第304號判
      決意旨參照）。查，被告供述本案販賣第一級毒品及第二
      級毒品之來源係分別向吳育碩、賴建銘所購入（本院卷第
      201頁至第202頁），然本案並未因被告之供述因而查獲吳
      育碩、賴建銘2人，業經原審函詢臺灣臺中地方檢察署、
      臺中市政府警察局烏日分局及豐原分局有無因被告之供述
      而查獲上手，結果：①臺中市政府警察局烏日分局函覆略
      以：有關林邑鍀指述毒品向上手綽號「班長」之男子吳育
      碩所購買，惟吳育碩於109年9月8日遭豐原分局查獲，故
      無法續行追查相關販毒事證；林邑鍀指認另一上手綽號「
      阿明」，惟當日林邑鍀並未詳盡指述綽號「阿明」之年籍
      資料，且警方偵蒐林邑鍀涉嫌販毒期間，即已掌握賴建銘
      之身份，並於109年8月13日查獲賴建銘涉嫌運輸毒品，非
      因林邑鍀之指述而查獲等語，有臺中市政府警察局烏日分
      局109年12月16日中市警烏分偵字第1090066389號函暨所
      附職務報告書、臺中市政府警察局烏日分局移送賴建銘之
      刑事案件報告書、被告與上手賴建銘《109年6月13日起至
      同年7月10日》購毒之監視器錄影畫面擷圖（原審卷第113
      頁至第136頁）在卷可佐。②臺灣臺中地方檢察署函覆略以
      ：本署查獲之賴建銘涉嫌違反毒品危害防制條例案件，並
      非因林邑鍀之供述而查獲等語，有臺灣臺中地方檢察署10
      9年12月21日中檢增仁109偵22999字第1099133388號函（
      原審卷第137頁）為據。③臺中市政府警察局豐原分局函覆
      略以：吳育碩雖有遭本分局查獲違反毒品危害防制條例案
      件，但皆為施用及持有毒品案件，並無販賣毒品案件等語
      ，有臺中市政府警察局豐原分局中市警豐分偵字第109008
      8881號函暨函附之吳育碩刑事案件報告書附卷可參（原審
      卷第157頁至193頁），復經證人即本案承辦偵查佐郭宗翰
      於本院審理時到庭證述綦詳（本院卷第252頁至第266頁，
      再參以臺灣高等法院被告前案紀錄表（吳育碩、賴建銘）
      、臺灣臺中地方檢察署109年度偵字第14684號起訴書、10
      9年度偵字第25018、32853、34567號起訴書、臺灣臺中地
      方法院109年度訴字第2877號判決書、110 年度訴字第28
      號判決書、108年度訴字第1391號判決書等資料（本院卷
      第125頁至第188頁），可知被告雖曾供述毒品來源係吳育
      碩、賴建銘2人，然吳育碩、賴建銘2人迄今均未有因販賣
      毒品予被告乙事遭偵辦或起訴，未符合「查獲其人、其犯
      行」之要件，自無依毒品危害防制條例第17條第1項減輕
      或免除其刑之適用。
　　2.雖「有無因而查獲其他正犯或共犯」之事實，攸關被告有
      無減輕或免除其刑之適用，自屬刑事訴訟法第163條第2項
      所稱「對被告之利益有重大關係事項」，應由事實審法院
      本於其採證認事之職權，綜合卷內相關事證資料加以審酌
      認定，並不以被告所指毒品來源之正犯或共犯經起訴及判
      決有罪確定為必要，即不可僅因該正犯或共犯尚未經起訴
      ，逕認並未查獲（最高法院109年度台上字第608號判決意
      旨參照）。然「供出毒品來源，因而查獲其他正犯或共犯
      者」，係指犯罪行為人供出與「本案」毒品來源有關之其
      他正犯或共犯資料，使調查或偵查犯罪之公務員得據以對
      之發動調查或偵查程序，並因此而確實查獲其人、其犯行
      者，始足該當，倘僅具開始或移送偵查之有嫌疑而已，即
      與本條項所指之「查獲」不侔。又所謂確實查獲其人、其
      犯行者，雖不以達有罪認定之已無合理懷疑存在之程度為
      必要，必也至少已臻至起訴門檻之證據明確且有充分之說
      服力，方得獲邀上開減免其刑之寬典，同時亦可避免因此
      一損人利己之誘因而無端嫁禍第三人（最高法院102年度
      台上字第3494號判決意旨參照）。本案被告雖指訴吳育碩
      、賴建銘2人分別販賣第一、二級毒品予被告，然購買毒
      品者，其所稱向某人購買毒品之供述，須補強證據以擔保
      其供述之真實性。良以購買毒品者其供述之憑信性本不及
      於一般人，況購買毒品者其供出來源，因而破獲者，法律
      復規定得減輕其刑，其有為偵查機關誘導、或為邀輕典而
      為不實之陳述之可能，其供述之真實性自有合理之懷疑。
      該所謂補強證據，必須與購買毒品者關於相關毒品交易之
      供述，具有相當程度之關聯性，且足使一般人對於購買毒
      品者之供述無合理之懷疑存在，而得確信其為真實，始足
      當之（最高法院96年度台上字第1029號、101年度台上字
      第1681號判決意旨參照）。本案雖有被告指認犯罪嫌疑人
      紀錄表（指認毒品上手為綽號「班長」即為吳育碩、綽號
      「阿明」即為賴建銘）、109年6月24至25日、同年7月9日
      、同年月10日賴建銘與被告在居仁街附近出入監視器錄影
      畫面擷圖、車牌號碼000-0000號自用小客車（賴建銘）車
      行紀錄暨路口監視器錄影畫面擷圖、109年6月30日、同7
      月8日、同年7月9日吳育碩 出現居仁街之監視器錄影畫面
      擷圖（22999號偵卷第39頁至第41頁、第329頁至第333頁
      、第337頁至第349頁、第373頁至第384頁），然此均僅得
      以證明吳育碩、賴建銘2人曾分別與被告見面之事實，惟
      雙方見面是否與交易毒品有關？若與毒品交易有關，究竟
      是被告販賣毒品予吳育碩、賴建銘2人，亦或是吳育碩、
      賴建銘2人販賣毒品予被告？是此部分之證據尚難憑以補
      強擔保被告指認上手為吳育碩、賴建銘2人乙節之真實性
      ；況證人吳育碩、賴建銘嗣已於本院審理時到庭具結後均
      證述上開時間、地點與被告見面，並非販賣毒品予被告等
      情（本院卷第266頁至第275頁），因此本案實難徒憑被告
      單方面指認上手之說詞，即認為其所指認之吳育碩、賴建
      銘2人已達起訴門檻，並可避免係被告基於損人利己之誘
      因無端嫁禍第三人，是本院本於採證認事之職權，綜合卷
      內相關事證資料加以審酌後，仍認被告所指毒品之來源並
      未符合「查獲其人、其犯行」之程度，應無依毒品危害防
      制條例第17條第1項減輕或免除其刑之適用。
　　3.又按「犯第4條至第8條之罪，於偵查及審判中均自白者，
      減輕其刑」，（修正前）毒品危害防制條例第17條第2項
      雖定有明文；然該條項規定旨在獎勵犯人悛悔，同時使偵
      查或審判機關易於發現真實，以利毒品查緝，俾收防制毒
      品危害；是不論被告之自白，係出於自動或被動、簡單或
      詳細、一次或多次，事後有無翻異，苟其於偵查及審判中
      均曾有自白，即應依法減輕其刑（最高法院100年度台上
      字第1231號、第2926號、101年度台上字第1539號判決意
      旨參照）；亦即僅須被告於偵、審中均曾經自白，即得認
      有該條項之適用，不以始終承認犯罪為必要，故於偵查中
      及審判中縱曾一度或數度否認犯罪，但僅須於偵查及審判
      中各有一次（或一次以上）自白，即符合上開減輕其刑之
      規定（最高法院100年度台上字第3172號、第3611號、第4
      802號、第5850號、101年度台上字第1762號判決意旨參照
      ）。又目前實務上，自白雖不以被告於偵、審中，始終承
      認犯罪為必要，惟仍須於「偵查及審判中均自白者」，始
      得適用該條項規定減輕其刑。倘僅於偵查中自白，未於審
      判中自白，或僅於審判中自白，未於偵查中自白者，均無
      該條項之適用（最高法院100年度台上字第6525號判決意
      旨參照）。本案被告於警詢時、偵查中均未曾自白此部分
      之犯罪，遲至原審及本院準備程序、審理時始坦承上開犯
      罪事實，自不符修正前「偵查及審判中均自白者」或修正
      後「於偵查及歷次審判中均自白者」 之要件，是被告所
      犯上開販賣第一級毒品罪及第二級毒品罪，均不得依修正
      前或修正後之毒品危害防制條例第17條第2項之規定予以
      減輕其刑。
　　4.再按刑法第59條之酌量減輕其刑，必須犯罪另有特殊之原
      因與環境等等，在客觀上足以引起一般同情，認為即予宣
      告法定低度刑期尤嫌過重者，始有其適用（最高法院45年
      度台上字第1165號判決參照）。又適用該條文酌量減輕其
      刑時，雖不排除審酌同法第57條各款所列之事由，惟其程
      度應達於客觀上足以引起同情，確可憫恕者，方屬相當（
      最高法院88年度台上字第4171號判決參照）。查：①被告
      販賣第一級毒品部分（附表一編號2至4部分），原審已依
      刑法第59條之規定，予以酌減其刑，上訴意旨仍以此為理
      由提起上訴，容有未洽。②被告販賣第二級毒品部分（附
      表一編號1部分），被告販賣甲基安非他命之次數、數量
      及所得雖非甚鉅，與大盤販賣大量毒品者固截然有別，惟
      被告所犯修正前毒品危害防制條例第4條第2項之販賣第二
      級毒品罪，其最輕本刑為有期徒刑7年，而衡酌被告販賣
      第二級毒品，直接戕害購毒者身心健康，助長毒品流通，
      對社會治安實有相當程度危害，惡性匪淺，倘遽予憫恕被
      告而依刑法第59條規定減輕其刑，除對其個人難收改過遷
      善之效，無法達到刑罰特別預防之目的外，亦易使其他販
      賣毒品之人心生投機、甘冒風險繼續販賣毒品，無法達到
      刑罰一般預防之目的，衡諸社會一般人客觀標準，尚難謂
      有過重而情堪憫恕之情形，自無適用刑法第59條規定之餘
      地。
　　5.又刑之量定，為求個案裁判之妥當性，法律賦予法院裁量
      之權。量刑輕重，屬為裁判之法院得依職權自由裁量之事
      項，苟其量刑已以行為人之責任為基礎，並斟酌刑法第57
      條各款所列情狀，在法定刑度內，酌量科刑，如無偏執一
      端，致明顯失出失入情形，上級審法院即不得單就量刑部
      分遽指為不當或違法。本案原審判決關於科刑之部分，已
      依刑法第57條各款所列情狀審酌，而為量刑之準據，且已
      詳細說明量處有期徒刑15年1月（3罪）、7年1月（1罪）
      之理由，經核並無量刑輕重相差懸殊等裁量權濫用之情形
      ，而被告及其選任辯護人於上訴時及本院審理時請求從輕
      量刑之理由，或已為原判決審酌作為量刑之事由、或尚不
      足以動搖原判決之量刑基礎，自難認為有理由。況考量本
      案被告所犯1次販賣第二級毒品罪、3次販賣第二級毒品罪
      之犯罪時間相隔非長、罪質相類，綜合考量其上開犯罪之
      類型、所為犯行之行為與時間關連性及被告整體犯行之應
      罰適當性等總體情狀，為免被告因重複相類犯罪，因實質
      累加之方式定應執行刑，致使刑度超過其行為之不法內涵
      ，而違反罪責相當原則，本院審核本案卷證資料後，認原
      審就被告所犯1次販賣第二級毒品罪、3次販賣第一級毒品
      罪之宣告刑定應執行有期徒刑15年8月，符合於各罪宣告
      刑中刑期最長之有期徒刑15年1月以上，各宣告刑合併之
      有期徒刑52年4月以下，重新定其應執行刑，從形式上觀
      察，原審此項裁量職權之行使，並未逾越法律所規定範圍
      之外部性界限；且已就原合併定應執行刑之總刑期再減少
      有期徒刑36年8月，顯已考量被告所犯各罪所反應出之人
      格特性，並權衡審酌其行為責任與整體刑法目的及相關刑
      事政策等因素後，已給予相當大之刑罰折扣，核屬對被告
      定偏低度之執行刑，原審之量刑顯無過重之處。
（四）綜上，本案被告之上訴並無理由，應予駁回。
六、據上論斷，應依刑事訴訟法第368條、第373條，判決如主文
    。
本案經檢察官洪國朝提起公訴，檢察官陳幸敏到庭執行職務。
中    華    民    國     110    年    5   月    20    日
            刑事第十一庭　審判長法　官　張  意  聰
                                法　官　陳  慧  珊
                                法　官　田  德  煙
以上正本證明與原本無異。
如不服本判決應於收受送達後二十日內向本院提出上訴書狀，其
未敘述上訴之理由者並得於提起上訴後二十日內向本院補提理由
書（均須按他造當事人之人數附繕本）「切勿逕送上級法院」。

                                書記官  林  賢  慧
中　　華　　民　　國　　110 　年　　5 　　月　　20　　日

附錄本案論罪科刑法條全文：
（修正前）毒品危害防制條例第4條
製造、運輸、販賣第一級毒品者，處死刑或無期徒刑；處無期徒
刑者，得併科新臺幣2千萬元以下罰金。
製造、運輸、販賣第二級毒品者，處無期徒刑或7年以上有期徒
刑，得併科新臺幣1千萬元以下罰金。
製造、運輸、販賣第三級毒品者，處7年以上有期徒刑，得併科
新臺幣7百萬元以下罰金。
製造、運輸、販賣第四級毒品者，處5年以上12年以下有期徒刑
，得併科新臺幣3百萬元以下罰金。
製造、運輸、販賣專供製造或施用毒品之器具者，處1年以上7年
以下有期徒刑，得併科新臺幣1百萬元以下罰金。
前五項之未遂犯罰之。
（修正後）毒品危害防制條例第4條
製造、運輸、販賣第一級毒品者，處死刑或無期徒刑；處無期徒
刑者，得併科新臺幣3千萬元以下罰金。
製造、運輸、販賣第二級毒品者，處無期徒刑或10年以上有期徒
刑，得併科新臺幣1千5百萬元以下罰金。
製造、運輸、販賣第三級毒品者，處7年以上有期徒刑，得併科
新臺幣1千萬元以下罰金。
製造、運輸、販賣第四級毒品者，處5年以上12年以下有期徒刑
，得併科新臺幣5百萬元以下罰金。
製造、運輸、販賣專供製造或施用毒品之器具者，處1年以上7年
以下有期徒刑，得併科新臺幣1百50萬元以下罰金。
前五項之未遂犯罰之。

附表一：

編號 交易時間 交易地點 購毒者 交易方式 毒品種類 1 109年6月25日17時3分許 臺中市○○區居○街00號0樓 蔡淑萍 蔡淑萍騎乘車牌號碼 000-0000號機車，於左揭時間，前往左列林邑鍀之租屋處，進入屋內後碰面交易，林邑鍀交付數量不詳之甲基安非他命 1 包予蔡淑萍，蔡淑萍則當場給付價金1000元予林邑鍀。 甲基安非他命 2 109年7月7日16時59分許 同上 陳慶儒 陳慶儒騎乘車牌號碼000-0000號機車，於左揭時間，前往左列林邑鍀之租屋處，在該處1樓碰面交易，林邑鍀交付數量不詳之海洛因1包予陳慶儒，陳慶儒則當場給付價金1000元予林邑鍀。 海洛因 3 109年7月15日18時31分許 同上 陳慶儒 陳慶儒騎乘車牌號碼000-0000號機車，於左揭時間，前往左列林邑鍀之租屋處，在該處1樓碰面交易，林邑鍀交付數量不詳之海洛因1包予陳慶儒，陳慶儒則當場給付價金1000元予林邑鍀。 海洛因 4 109年7月27日18時許 臺中市梧棲區大智路與大仁路口 吳宗祐 吳宗祐駕駛車牌號碼0000-00號自小客車，於左揭時間地點碰面，2人在吳宗祐車內交易，林邑鍀交付數量不詳之海洛因1包予吳宗祐，吳宗祐則當場給付價金1000元予林邑鍀。 海洛因 


附表二：

編號 物品名稱及數量 成分 證據出處 供犯罪所用 1 第一級毒品海洛因1包（含包裝袋1個，含袋重1.97公克） 鑑定結果： 1.送驗粉末檢品5包(原編號2,3,7至9)，經檢驗均含第一級毒品海洛因成分，合計淨重3.11公克(驗餘淨重3.06公克，空包裝總重2.11公克)，純度17.65%，純質淨重0.55公克。 2.送驗碎塊狀檢品1包(原編號6)，經檢驗含第一級毒品海洛因成分，淨重0.86公克(驗餘淨重0.85公克，空包裝重0.33公克)。 法務部調查局濫用藥物實驗室109年9月4日調科壹字第10923014640號鑑定書（22999號偵卷第393至395頁） 供販賣第一級毒品海洛因所用（即附表一編號4販賣剩餘） 2 第一級毒品海洛因1包（含包裝袋1個，含袋重0.24公克）    3 第一級毒品海洛因1包（含包裝袋1個，含袋重1.09公克）    4 第一級毒品海洛因1包（含包裝袋1個，含袋重0.51公克）    5 第一級毒品海洛因1包（含包裝袋1個，含袋重0.76公克）    6 第一級毒品海洛因1包（含包裝袋1個）【在居仁街扣得，含袋重1.40公克】   供己施用 7 第二級毒品甲基安非他命1包（含包裝袋1個） 檢品編號：B0000000（編號9）檢品外觀：透明結晶送驗數量：15.5131公克（淨重）驗餘數量：15.5005公克（淨重）檢出結果：二級毒品甲基安非他命 衛生福利部草屯療養院109年8月7日草療鑑字第1090800015號鑑驗書（22999號偵卷第295頁） 供販賣所用（即附表一編號1販賣剩餘） 8 第二級毒品甲基安非他命1包（含包裝袋1個） 檢品編號：B0000000（編號10）檢品外觀：透明結晶送驗數量：0.0347公克（淨重）驗餘數量：0.0301公克（淨重）檢出結果：二級毒品甲基安非他命   9 電子磅秤1台（在臺中市○○區○○街00號0樓C室扣得）   供販賣海洛因及甲基安非他命使用（即供附表一編號1至4所用） 10 夾鏈袋2包   供販賣海洛因使用（即供附表一編號2至4所用） 11 電子磅秤1台（在居仁街客廳茶桌下扣得）   供己施用毒品所用 12 安非他命吸食器1組   供己施用甲基安非他命毒品所用 13 注射針筒1支   供己施用海洛因毒品所用 14 塑膠鏟子1支   供己施用海洛因毒品所用 


附表三：

編號 犯罪事實 宣告刑及沒收 1 犯罪事實欄一㈠中之附表一編號1 林邑鍀販賣第二級毒品，處有期徒刑柒年壹月。扣案如附表二編號7、8所示之物，均沒收銷燬之；扣案如附表二編號9所示之物沒收；未扣案之犯罪所得新臺幣壹仟元沒收，於全部或一部不能沒收或不宜執行沒收時，追徵其價額。 2 犯罪事實欄一㈠中之附表一編號2 林邑鍀販賣第一級毒品，處有期徒刑拾伍年壹月。扣案如附表二編號9、10所示之物均沒收；未扣案之犯罪所得新臺幣壹仟元沒收，於全部或一部不能沒收或不宜執行沒收時，追徵其價額。 3 犯罪事實欄一㈠中之附表一編號3 林邑鍀販賣第一級毒品，處有期徒刑拾伍年壹月。扣案如附表二編號9、10所示之物均沒收；未扣案之犯罪所得新臺幣壹仟元沒收，於全部或一部不能沒收或不宜執行沒收時，追徵其價額。 4 犯罪事實欄一㈠中之附表一編號4 林邑鍀販賣第一級毒品，處有期徒刑拾伍年壹月。扣案如附表二編號1至5所示之物，均沒收銷燬之；扣案如附表二編號9、10所示之物均沒收；未扣案之犯罪所得新臺幣壹仟元沒收，於全部或一部不能沒收或不宜執行沒收時，追徵其價額。